臺灣高等法院民事裁定　　　　　　　　　96年度家抗字第34號
抗　告　人　丙○○
　　　　　　乙○○
相　對　人　甲○○
抗告人因與相對人間假扣押事件，對於中華民國96年1月25日臺
灣板橋地方法院96年度家全字第5號所為裁定提起抗告，本院裁
定如下：
    主  文
原裁定廢棄。
相對人於原法院之聲請駁回。
聲請及抗告費用由相對人負擔。
    理  由
一、本件相對人於原法院聲請意旨為：其與第三人盧瑞麟、盧兆
    麟、盧之玲及盧曼莉均為已故盧夢珠之繼承人，盧夢珠死亡
    後抗告人持有待確認真偽之遺囑，並辦妥遺贈物之受領，侵
    害其繼承權及特留分，相對人乃於民國94年6月10日委請律
    師發函向抗告人行使繼承回復請求權及行使遺贈物之扣減，
    依民法第767條之規定，抗告人應返還相對人特留分範圍內
    之遺產。詎抗告人均未交付任何遺產，頃聞抗告人正將所有
    財產搬移隱匿，為免日後有不能執行或甚難執行之虞，爰依
    民事訴訟法第522、523條規定，願供擔保以代釋明，請求准
    將抗告人所有財產在新台幣（下同）92萬3682元之範圍內，
    予以假扣押等語。
二、原法院依相對人提出之財團法人法律扶助基金會台北分會准
    予法律扶助假扣押聲請之案件申請書、聲請人資力審查詢問
    表、扶助律師接案通知書及審查決定通知書、被繼承人之遺
    囑、行使繼承回復請求權及遺贈物扣減權之律師存證信函等
    ，認為相對人有相當之釋明，至於假扣押之原因雖未盡釋明
    之責，惟相對人既陳明願供擔保，可認足補釋明之欠缺，爰
    准許本件相對人以新台幣31萬元或由財團法人法律扶助基金
    會台北分會出具同面額保證書為債務人供擔保後，得對抗告
    人之財產在92萬3682元之範圍內予以假扣押。
三、抗告意旨略以：本件並無民事訴訟法第523條所定日後有不
    能執行或甚難執行之虞之情形，不應准許假扣押等語，聲請
    廢棄原裁定，駁回相對人假扣押之聲請。
四、按假扣押為保全程序之一種，係在本案訟爭尚未判決確定以
    前，預防將來債權人勝訴後，不能強制執行或難於執行而設
    。次按請求及假扣押之原因，應釋明之；前項釋明如有不足
    ，而債權人陳明願供擔保或法院認為適當者，法院得命提供
    相當之擔保後為假扣押。民事訴訟法第526條第1項、第2項
    規定甚明。所謂假扣押之原因，依同法第523條第1項規定，
    係指日後有不能強制執行或甚難執行之虞或應在外國為強制
    執行之情形，是債權人就假扣押之原因，依法有釋明之義務
    ，亦即須提出可使法院信其主張為真實之證據，必待釋明有
    所不足，而債權人陳明願供擔保或法院認為適當者，法院始
    得命提供相當之擔保後為假扣押，若債權人未釋明假扣押之
    原因，即不符假扣押之要件。
五、經查，本件相對人於原法院固就假扣押「債權」部分，提出
    上開被繼承人之遺囑等為其釋明證據，然就假扣押之「原因
    」徒以頃聞抗告人正將所有財產搬移隱匿，為免日後有不能
    執行或甚難執行之虞而為主張，未見相對人提出可使法院信
    其主張為真實之假扣押原因證據，亦即其未盡釋明之義務，
    而非釋明有所不足，參酌上開說明，本件聲請不符假扣押之
    要件，不應准許。原法院既認為相對人就假扣押原因，未能
    盡釋明之責，即已不符假扣押之要件，豈能因相對人陳明願
    供擔保以代釋明，而認足以補釋明之欠缺，其遽而准為假扣
    押，自有未洽。
六、末按「民事訴訟法第536條第3項固規定法院為前二項之裁定
    ，應使債權人有陳述意見之機會，惟法院予債權人陳述意見
    之機會，不以行言詞辯論程序為限。本件相對人提出之抗告
    狀，已表明本件假處分所保全之請求，得以金錢之給付達其
    目的，聲請法院許其供擔保後撤銷假處分，該書狀並於94年
    6月17日送達再抗告人，原法院至同年9月13日始為裁定，可
    見原法院已予再抗告人陳述意見之機會，自難謂其違背上開
    規定」（參照最高法院94年度台抗字第1048號裁定）。本件
    係聲請假扣押事件，於同法第528條第2項亦規定應使債權人
    及債務人有陳述意見之機會，惟抗告人於96年3月21日以上
    開理由具狀抗告，該抗告狀繕本於同年月26日送達於本件相
    對人（見本院卷第11頁），迄今歷時月餘，相對人有相當機
    會就該抗告理由具狀答辯陳述意見，惟未見相對人補充釋明
    假扣押原因之證據，其於原法院之主張自難採信。從而抗告
    人聲請廢棄原裁定，應認為有理由。
六、據上論結，本件抗告為有理由，爰裁定如主文。
中　　華　　民　　國　　96　　年　　4 　　月　　30　　日
                    民事第10庭
                        審判長法　官  阮富枝
                              法  官  黃豐澤
　　　　　　　　　　　　　　  法  官  陳財旺
正本係照原本作成。
本裁定不得再抗告。
中　　華　　民　　國　　96　　年　　5 　　月　　1 　　日
                              書記官  鄭淑昀
